臺灣高等法院刑事裁定
109年度聲字第3319號
聲  請  人  
即  被  告  李學鴻




選任辯護人  顏瑞成律師
            魏雯祈律師
            何建毅律師
上列聲請人因組織犯罪防制條例等案件（本院109年度上訴字第2
088號），聲請人聲請具保停止羈押，本院裁定如下：
    主  文
聲請駁回。
    理  由
一、聲請人即被告李學鴻前經本院法官訊問後，認涉犯刑法第33
    9條之4第1項第2款之三人以上共同詐欺取財罪、組織犯罪防
    制條例第3條第1項前段之主持犯罪組織罪及槍砲彈藥刀械管
    制條例第8條第1項、第4項之非法持有空氣槍等罪，犯罪嫌
    疑均屬重大，並有刑事訴訟法第101條第1項第1款、第2款之
    羈押事由，且有羈押之必要，而於民國109年6月11日為羈押
    處分在案，合先敘明。
二、聲請意旨略以：
㈠、被告已坦承起訴書附表編號1、2、3（按即原判決附表十編號
    1、4、6）以外之加重詐欺及參與犯罪組織暨持有空氣槍等
    犯行，亦不再爭執各被害人所主張之受害金額，僅爭執被告
    並未參與上開發生在水蜜桃卡拉OK店成立前之加重詐欺犯行
    ，及被告所為在「犯罪評價上」是否該當組織犯罪條例中主
    持或操縱犯罪組織等情，被告聲請傳喚之共犯或證人於一審
    業已詰問完畢，包含對被告不利之「葉宜婷」之證述在內，
    均已確保而難有串供變更之可能。又本案相關之物證、書證
    於警方執行搜索時均遭扣押在案，客觀上亦無湮滅、偽造或
    變造證據之可能。再者，「許雅菁」於破獲前早已逃至國外
    ，被告無從與其取得聯繫，且「許雅菁」涉犯重罪，殊難期
    待其會返國對被告為有利供述；另通訊監察譯文中所示綽號
    「老大」之人，縱有此人存在，既自始未曾為檢警查獲，更
    無可能期待其出庭為有利於被告之證述，顯難以此認被告有
    串供之虞，是被告已無刑事訴訟法第101條第1項第2款之羈
    押原因，應撤銷羈押。　　
㈡、被告雖否認部分犯行，但此僅係針對犯罪評價提出之法律上
    爭辯，並非逃避審判之表徵，被告生平從未出國，亦無國外
    資產或親戚得以接濟，縱欲出國亦無生存之可能性，被告並
    無逃亡之虞。
㈢、退步言之，縱認被告仍有羈押原因，亦已無羈押之必要，本
    件被告聲請傳喚之共犯及證人全體業經交互詰問完畢，被告
    亦已與全體被害人達成和解，並經被害人表示原諒犯行，同
    意給予緩刑宣告，繼續以「羈押」作為擔保被害人權利及審
    判程序之進行手段，難謂符合比例原則之必要性原則，若認
    被告有逃亡之虞，亦可以限制出境、出海、限制住居等最小
    損害手段為之，以與比例原則相符。另原判決就被告部分諭
    知追徵新臺幣（下同）290萬7,494元之犯罪所得，被告擬於
    二審審理終結前主動繳納犯罪所得之一部或全部，以盡力填
    補被害人之損害，希望能於交保期間賺錢，及將外面未收回
    之債權早日收回，以主動繳納犯罪所得，填補被害人損害。
    如蒙准予具保，被告願提供30萬元擔保金，以停止本案羈押
    等語。
三、按被告經法官訊問後，認為犯罪嫌疑重大，有事實足認為有
    逃亡之虞，或有事實足認為有湮滅、偽造、變造證據或勾串
    共犯或證人之虞，非予羈押，顯難進行審判或執行者，得羈
    押之，刑事訴訟法第101條第1項第1款、第2款分別定有明文
    。本院認被告涉犯上開罪名，犯罪嫌疑重大，且仍有刑事訴
    訟法第101條第1項第1款、第2款之羈押事由，猶有羈押之必
    要，分論如下：
㈠、被告犯三人以上共同詐欺取財、主持犯罪組織及非法持有空
    氣槍等犯行，業經原審認定有罪並判處罪刑在案，有原審判
    決書所引各該證據在卷可按。被告於本院除仍否認犯原判決
    附表十編號1、4、6所示加重詐欺取財罪（共3罪），及爭執
    其所為並非主持或操縱犯罪組織外，坦承其餘加重詐欺取財
    犯行（共22罪），及參與犯罪組織暨及非法持有空氣槍等犯
    行，自堪認被告涉犯前揭罪名之犯罪嫌疑均屬重大。
㈡、被告就其參與本案詐欺取財犯行之時間點歷次所述不一，且
    由卷附被告與許雅菁之通訊監察譯文內容觀之，被告與許雅
    菁間乃係合作關係而非上下指揮服從關係之可能性甚高，是
    被告於本院仍否認上情，稱開設「水蜜桃卡拉OK店」後始從
    事詐欺取財犯行，且僅係參與犯罪組織云云，仍有避重就輕
    以減輕或脫免重罪罪責之疑慮。參以被告曾於劉駿葳遭警方
    查獲後，於電話中教導劉駿葳如何否認犯罪事實、博取同情
    以應對司法偵查、審判之情事（見他5252號卷卷一第461至4
    64頁），本案既仍有重要共犯「許雅菁」在逃，且被告與「
    許雅菁」前有電話及微信等通訊軟體之聯繫管道，在本案猶
    有被告參與犯罪之時間點及其於組織之分工地位尚待釐清之
    情形下，顯有事實足認被告有為脫免或減輕罪責而與證人即
    同案共犯「許雅菁」勾串之虞。至「許雅菁」雖已潛逃國外
    ，但仍有可能隨時因司法互助而遭逮捕後引渡回國受審，是
    聲請意旨以此認被告已無勾串證人或共犯之可能性，尚非可
    採。　　
㈢、被告因本案犯行業經原審認定有罪並依上開罪名判處應執行
    有期徒刑9年6月及強制工作3年在案，刑期甚重，而可預期
    判決或執行之刑度既重，則規避刑罰執行之可能性增加（參
    見司法院釋字第665號解釋意旨），蓋重刑常伴有逃亡之高
    度可能性，此乃趨吉避凶、脫免刑責、不甘受罰之基本人性
    。而本案乃係集團性詐欺取財犯罪，成員眾多且橫跨兩岸，
    分工細密，可知集團之資源不斐，被告既受重刑及強制工作
    之宣告，且依前所述，仍有避重就輕以減輕罪責之疑慮，可
    認其遵守法治之意願非堅，參以被告於集團內之分工地位不
    低、與在逃共犯「許雅菁」有一定合作關係，除「許雅菁」
    已逃亡在外，集團之詐騙機房亦位在大陸地區，足以接應，
    使被告具逃亡能力，此與被告是否曾有出國紀錄無關，顯亦
    有事實足認被告在面對上開重刑時，易萌生逃亡之意圖而有
    逃亡之虞。
㈣、本院認其他方法均不足以擔保被告能在庭受審及日後執行刑
    罰，難認有何羈押以外之方法可資代替，經權衡被告人權保
    障及公共利益之維護後，依目前訴訟進行程度，應仍有羈押
    之必要性。
四、綜上所述，被告仍具備上開羈押事由，並猶有羈押之必要，
    聲請意旨所指已與各該被害人和解，並欲於交保期間賺錢賠
    償被害人及繳納沒收款項部分，亦非法院衡量羈押原因及必
    要性時所必須衡酌之事由，復無刑事訴訟法第114條各款所
    列不得駁回具保聲請停止羈押之情形。從而本件聲請人聲請
    撤銷羈押及具保停止羈押，不能准許，應予駁回。
五、依刑事訴訟法第220條，裁定如主文。
中　　華　　民　　國　　109 　年　　8 　　月　　31　　日
                  刑事第二十庭  審判長法　官  王復生
                                      法　官  陳春秋
                                      法　官  張紹省
以上正本證明與原本無異。
如不服本裁定，應於收受送達後五日內向本院提出抗告狀。
                                      書記官  莫佳樺
中　　華　　民　　國　　109 　年　　9 　　月　　1 　　日